臺灣桃園地方法院刑事交通事件裁定　　 93年度交聲字第443號
原處分機關　交通部公路總局新竹區監理所中壢監理站
異　議　人　甲○○　男　22歲.
上列受處分人因違反道路交通管理處罰條例事件，對於交通部公
路總局新竹區監理所中壢監理站九十三年八月十三日壢監裁字第
裁五三－Ｅ00000000號及壢監裁字第裁五三－Ｅ000
00000號裁決書所為處分不服，聲明異議，本院裁定如下：
        主  文
交通部公路總局新竹區監理所中壢監理站九十三年八月十三日壢
監裁字第裁五三－Ｅ00000000號舉發違反道路交通管理
事件裁決撤銷，甲○○不罰。
其餘異議駁回。
        理  由
一、異議人於民國九十三年二月三日九時五分許，駕駛車牌號碼
    ＱＧ八－０七三號輕型機車行經新竹縣湖口鄉○○路六號新
    工郵局前，騎乘機車未戴安全帽且拒絕停車接受稽查而逃逸
    ，違反道路交通管理處罰條例第三十一條第六項、第六十條
    第一項規定，經新竹縣警察局竹北分局新工派出所員警依法
    分別開立竹縣警交字第Ｅ00000000號、竹縣警交字
    第Ｅ00000000號舉發違反道路交通管理事件通知單
    ，移送原處分機關，原處分機關以異議人違規事實明確，且
    逾期未到案，就騎乘機車未帶安全帽部分，依道路交通管理
    處罰條例第三十一條第六項規定，於九十三年八月十三日以
    壢監裁字第裁五三－Ｅ00000000號號裁決書逕行裁
    決處異議人罰鍰新臺幣（下同）五百元；就拒絕停車接受稽
    查而逃逸部分，依道路交通管理處罰條例第六十條第一項規
    定，於九十三年八月十三日以壢監裁字第裁五三－Ｅ000
    00000號裁決書逕行裁決處異議人罰鍰六千元，並依同
    條例第六十三條第一項規定記違規點數一點。
二、異議意旨略以：伊於九十三年二月三日駕駛車牌號碼ＱＧ八
    －０七三號輕型機車，行經新竹縣湖口鄉○○路時，並未遭
    警取締，然事後卻收到未戴安全帽及拒絕停車接受稽查而逃
    逸之罰單，經向中壢監理站提出申請違規照片及錄影帶證據
    ，卻無回應云云。
三、按機器腳踏車附載人員或物品，駕駛人及附載坐人均應戴安
    全帽，道路交通安全規則第八十八條第一項第五款定有明文
    ；又機器腳踏車駕駛人或附載座人未依規定戴安全帽者，處
    駕駛人新臺幣五百元罰鍰，道路交通管理處罰條例第三十一
    條第六項規定甚明。次按駕駛人駕駛汽車，應遵守道路交通
    標誌、標線、號誌之指示，並服從執行交通勤務之警察或依
    法令執行指揮交通及交通稽查任務人員之指揮，道路交通安
    全規則第九十條定有明文；又汽車駕駛人，駕駛汽車有違反
    本條例之行為，經交通勤務警察或依法令執行交通稽查任務
    人員制止時，不聽制止或拒絕停車接受稽查而逃逸者，除按
    各該條規定處罰外，處新臺幣三千元以上六千元以下罰鍰，
    道路交通管理處罰條例第六十條第一項規定甚明，且依同條
    例第六十三條第一項第一款規定，違反第六十條第一項者，
    記違規點數一點。再按汽車駕駛人不服指揮稽查而逃逸，當
    場不能或不宜攔截製單舉發者，得對汽車所有人逕行舉發處
    罰；逕行舉發，應記明車輛牌照號碼、車型等可資辨明之資
    料，查明汽車所有人姓名或名稱、住址後，製單舉發處罰之
    ，道路交通管理處罰條例第七條之二第一項第四款、第二項
    亦定有明文。
四。經查：
（一）異議人於九十三年二月三日，確有騎乘機車行經新竹縣湖
      口鄉○○路一節，業據異議人於異議狀中自承在卷，再異
      議人於當日九時五分，行經新竹縣仁樂路六號新工郵局前
      ，騎乘機車未戴安全帽之違規事實，業據證人即當日舉發
      之員警顏正治到庭證述：九十三年二月間，伊在新竹縣竹
      北分局新工派出所擔任警員，九十三年二月三日，伊在新
      竹縣湖口鄉○○路上新工郵局前之執行守望郵局之交通勤
      務，因當時正逢過年期間，有許多人會來郵局辦理事情，
      伊之勤務內容即取締、勸導郵局前之違規停車車輛，當時
      伊站在馬路邊線上，看見一位年輕人騎乘機車未戴安全帽
      ，伊即吹鳴警笛一聲，並用手指揮該年輕人過來，但該年
      輕人未與理會伊，並騎乘機車經伊身旁離去，伊即轉身確
      認該車車牌等語明確（見本院九十四年三月十一日訊問筆
      錄）。蓋本件證人顏正治與異議人並不相識，實無虛構違
      規前開事實以誣陷異議人之必要，況異議人亦自承當日確
      有騎乘機車行經證人所指之路段，益徵證人顏正治所言應
      非憑空捏造，證人顏正治前開所言，自堪採信。至異議人
      另稱監理機關未能提出照片、錄影等證據以證其違規情事
      云云。然依證人顏正治前開所述，其當日並非執行交通違
      規取締勤務，係因於執行郵局守望勤務之際，偶然發覺異
      議人前開違規情事，而異議人當時係騎乘機車行經該處，
      其違規情形一過即逝，於此情形下，實難要求證人顏正治
      隨身攜帶照相、錄影設備或即時以之對此違規情事攝影取
      證。而異議人前開違規情事，業經證人即當場舉發之員警
      顏正治親身目睹，並經證人顏正治到庭具結證述如上，足
      以為異議人人違規之證明，異議人猶以前詞為辯，當無可
      取。
（二）道路交通管理處罰條例第六十條第一項所規定之要件，係
      指汽車駕駛人，駕駛汽車有違反前開條例之行為，經交通
      勤務警察或依法令執行交通稽查任務人員制止時，不聽制
      止或拒絕停車接受稽查而逃逸之情形，始足當之。本件異
      議人固有前開騎乘機車未戴安全帽之違反道路交通管理處
      罰條例之行為，已如前述，而異議人且員警發覺前開違規
      情事當時，並未停車接受稽查，亦據證人顏正治證述如前
      ，然異議人以其行經該處並未遭警攔查，其並未拒絕停車
      接受稽查逃逸等語置辯，則此應探究者，係異議人是否知
      細悉自身違規行為，業經交通勤務警察或依法令執行交通
      稽查任務人員制止，且因而拒絕接受稽查而逃逸。查證人
      顏正治於本院訊問時證述取締當時情節：當時適逢過年期
      間，許多人至郵局辦理事情，伊獨自一人站在新工郵局前
      馬路邊線上執行勤務，旁邊停放一輛警用摩托車。新工郵
      局前面的道路係對向雙線道，新工郵局位在十字路口轉角
      處，當時異議人面向伊騎乘機車行來，異議人騎乘車輛附
      近尚有其他車輛並行，伊與異議人相距十到十五公尺處吹
      鳴口哨一聲，並以手指揮異議人過來，但異議人並未理會
      伊，自伊身邊約四、五公尺之處騎走。在伊鳴笛前後，異
      議人之行向及車速均無改變等語（見本院九十四年三月十
      一日訊問筆錄），衡諸常情，一般人駕駛車輛，多將注意
      力及視線集中於眼前所行駛之道路，鮮少同時注視路旁景
      象，而依證人顏正治前開所述，其於取締本件違規當時非
      立站於馬路中間，而係站立於馬路邊線上執行勤務，況當
      時於證人顏正治取締時所立之位置及異議人所騎乘車輛周
      圍，均尚有其餘人車，以證人顏正治僅以吹鳴口哨一聲及
      手勢攔停之舉，異議人是否可看見、察覺證人顏正治之稽
      查行為，自非無疑。況苟異議人有意拒絕稽查，於察覺員
      警前開攔停行為之時，為躲避員警前來取締，當會加速或
      改變行向駛離現場以逃避員警追緝，豈會毫不改變車速、
      行向，逕從員警身旁經過而離去。故由前開情形觀之，異
      議人當時應係未及注意自身業遭員警制止，故而駛離現場
      ，自與前開道路交通管理處罰條例第六十條第一項所規定
      之要件不符，尚難以該罰責相繩。
五、綜上所述，異議人於九十三年二月三日九時五分許，駕駛車
    牌號碼ＱＧ八－０七三號輕型機車，行經新竹縣湖口鄉○○
    路六號新工郵局前，騎乘機車未戴安全帽之違規事證已甚明
    確，原處分機關依道路交通管理處罰條例第三十一條第六項
    規定，於九十三年八月十三日以壢監裁字第裁五三－Ｅ00
    000000號裁決書裁決處異議人罰鍰五百元，核無不當
    ，異議人就此部分聲明異議為無理由，應予駁回。另原處分
    機關認異議人拒絕停車接受稽查而逃逸，違反道路交通管理
    處罰條例第六十條第一項規定，而以壢監裁字第裁五三－Ｅ
    00000000號裁決書處異議人罰鍰六千元，並依同條
    例第六十三條第一項規定記違規點數一點，於法尚有未洽，
    已如前述，自應由本院將原處分撤銷，並為不罰之諭知。
據上論斷，應依道路交通管理處罰條例第八十七條第二項，道
路交通案件處理辦法第二十條前段、第十九條，裁定如主文。
中　　華　　民　　國　　94　　年　　4 　　月　　28　　日
                        臺灣桃園地方法院交通法庭
                                法  官  何燕蓉
上正本證明與原本無異。
如不服本裁定，應於送達後五日內，向本院提出抗告狀。
                                書記官  許弘樺
中　　華　　民　　國　　94　　年　　4 　　月　　28　　日
